臺灣新竹地方法院刑事判決　　　　　　　　　　　　　　九十一年度訴字第四號
　　公　訴　人　臺灣新竹地方法院檢察署檢察官
　　被　　　告　乙○○
　　　　　　　　甲○○
右列被告等因偽造文書等案件，經檢察官提起公訴（八十九年度偵字第五八三二號、
九十年度偵字第二六七六號），本院判決如左：
    主  文
乙○○共同行使偽造私文書，足以生損害於他人，處有期徒刑拾月。
甲○○共同行使偽造私文書，足以生損害於他人，處有期徒刑伍月，如易科罰金，以
參佰元折算壹日。
    事  實
一、乙○○於民國八十八年十月二十日上午某時，在其位於新竹縣湖口鄉長嶺村嶺尾
    六六號之住處附近，拾獲鄰居丙○○所遺失之臺灣土地銀行存摺及印章各一個，
    明知上開銀行存摺及印章均係屬離本人所持有之遺失物，竟基於意圖為自己不法
    所有之犯意，將上開銀行存摺及印章侵占入己後，旋即與甲○○基於偽造文書及
    詐欺之犯意聯絡，共謀協議由不認識丙○○之甲○○於同日十五時三十分許，持
    上開銀行存摺及印章至臺灣土地銀行新工分行，並在該行之取款憑條上填寫存款
    內所有之金額新台幣（下同）十八萬四千元、丙○○於該行之帳號000000
    000000號等資料，且盜蓋前揭丙○○之印章後，將該偽造完成之取款憑條
    私文書提出予該行承辦人員，致該行承辦人員陷於錯誤，而交付上開款項，足生
    損害於丙○○及臺灣土地銀行管理存款之正確性，甲○○於取得上開款項後，即
    將之全數交予乙○○，再由乙○○將其中之六萬元分予甲○○，其餘款項則由乙○○取得，丙○○之前開存褶及印章並由乙○○丟棄於不詳處所。嗣於八十九年
    九月十七日二十二時許，經丙○○發現甲○○即為其在銀行觀看之錄影帶中之盜
    領者而循線查獲。
二、案經新竹縣警察局竹北分局報請臺灣新竹地方法院檢察署檢察官偵查起訴。
    理  由
一、訊據被告甲○○坦承前開犯行，被告乙○○固坦承侵占遺失物之事實，惟矢口否
    認其餘犯行，辯稱伊僅拾獲被害人丙○○之前揭物品，係同案被告甲○○起貪念
    前往領款云云。惟經查，被告乙○○於偵查中業已坦承二人協議，由被告甲○○
    前往領款，伊再分六萬多元予被告甲○○，其餘款項伊已花用完畢等語（偵卷第
    三十七頁），且於本院審理時，亦供稱：係因二人均有貪念，由甲○○提議領領
    看，我們才去領錢等語（本院卷第三十六頁），再參以被告乙○○與被害人丙○○係鄰居關係，若真如其所述之拾獲熟識之丙○○所有之存褶、印章，理當返還
    ，豈可能任由同案被告甲○○持以領款？且被告乙○○亦坦承當日確係與被告甲○○共同前往銀行，並於附近等待，則按之常理，若未與被告甲○○共同前往領
    款，豈可能同時前往該處並在外等候？顯係因擔心為熟識之被害人丙○○認出係
    伊前往領款，而使互不相識之被告甲○○前往領取被害人丙○○前揭存款，以逃
    避責任甚明，況被告乙○○亦坦承收受被告甲○○所領取之大部分款項即十二萬
    四千元，雖辯稱係被告甲○○之欠款，然卻未能提出被告甲○○究欠伊多少錢？
    且無法供出其借款之資料，故其所辯均尚不足採，應係如被告甲○○所述之係由
    被告乙○○交付前開存褶及印章，二人要其前往領款甚明，此亦核與被害人丙○○於警訊指訴之情節大致相符，並有臺灣土地銀行新工分行交易明細查詢表、刑
    事案件報案証明申請書及臺灣土地銀行新工分行取款憑條各一紙附卷可資佐証。
    被告甲○○自白部分核與事實相符，被告乙○○前開所辯不堪採信，其等犯罪事
    証明確，犯行均堪認定。
二、核被告乙○○所為係犯刑法第二百十六條、第二百十條之行使偽造私文書罪、第
    三百三十九條第一項詐欺取財罪及第三百三十七條之侵占遺失物罪。被告甲○○
    所為係犯刑法第二百十六條、第二百十條之行使偽造私文書罪及第三百三十九條
    第一項之詐欺取財罪。被告乙○○及甲○○對行使偽造私文書及詐欺取財罪之犯
    行，事前有犯意連絡，相互謀議，並推由被告甲○○下手實施，事後並均分得款
    項，故二人有犯意連絡，行為分擔，係屬共同正犯。被告二人於取款條上盜蓋印
    文之行為係偽造私文書之部分行為，偽造後持以行使，偽造之低度行為為行使之
    高度行為吸收，均不另論罪。被告乙○○前開所犯三罪間及被告甲○○前開所犯
    二罪間，均有方法結果之牽連關係，依刑法第五十五條規定，從一重之行使偽造
    私文書罪處斷。爰審酌被告二人之前科素行，被告乙○○係被害人之鄰居，竟於
    拾獲遭竊之存摺及印章後，起意與被告甲○○共同偽造文書領取存款之犯罪動機
    、目的，被害人所受之損失，被告乙○○犯後否認犯行，並無悔悟之意，被告甲○○犯後坦承犯行，顯有悔悟之意，及其二人分別分得之款項，且迄未清償被害
    人等一切情狀，分別量處如主文所示之刑，以示懲儆。又被告行為後，刑法第四
    十一條業於九十年一月四日修正為「犯最重本刑為五年以下有期徒刑以下之刑之
    罪，而受六個月以下有期徒刑或拘役之宣告，因身體、教育、職業、家庭之關係
    或其他正當事由，執行顯有困難者，得以一元以上三元以下折算一日，易科罰金
    。但確因不執行所宣告之刑，難收矯正之效，或難以維持法秩序者，不在此限。
    」「併合處罰之數罪，均有前項情形，其應執行之刑逾六月者，亦同。」並於同
    年月十日公布施行，於同年月十二日生效，比較新舊法之規定，以變更後之新法
    對被告有利，依刑法第二條第一項前段之規定，自應適用裁判時之新法，故被告
    甲○○部分並諭知易科罰金之折算標準。
據上論斷，應依刑事訴訟法第二百九十九條第一項前段，刑法第二條第一項前段、第
二十八條、第二百十六條、第二百十條、第三百三十七條、第三百三十九條第一項、
第四十一條第一項前段、第五十五條，罰金罰鍰提高標準條例第一條前段、第二條，
判決如主文。
中      華      民      國      九十一      年      三    月    十五    日
                                    臺灣新竹地方法院刑事第二庭
                                        法  官  王紋瑩
右正本證明與原本無異。
如不服本判決，應於判決送達後十日內向本院提出上訴狀( 應附繕本 )，上訴於
臺灣高等法院。
                                        書記官  馮玉玲
中      華      民      國      九十一      年      三    月    十五    日
如不服本判決，應於判決送達後十日內，向本院提出上訴狀( 須附繕本 )。
附錄本件犯罪引用法條：
刑法第二百十條
偽造、變造私文書，足以生損害於公眾或他人者，處五年以下有期徒刑。
刑法第二百一十六條
行使第二百十條至第二百十五條之文書者，依偽造、變造文書或登載不實事項或使登
載不實事項之規定處斷。
刑法第三百三十七條
意圖為自己或第三人不法之所有，而侵占遺失物、漂流物或其他離本人所
持有之物者，處五百元以下罰金。
刑法第三百三十九條第一項
意圖為自己或第三人不法之所有，以詐術使人將本人或第三人之物交付者，處五年以
下有期徒刑、拘役或科或併科一千元以下罰金。
